【裁判字號】    97,交聲,5
【裁判日期】    970108
【裁判案由】    違反道路交通管理處罰條例聲明異議
【裁判全文】
臺灣士林地方法院交通事件裁定           97年度交聲字第5號
原處分機關  臺北市交通事件裁決所
異  議  人
即受處分人  甲○○
上列異議人即受處分人因違反道路交通管理處罰條例案件，對於
臺北市交通事件裁決所中華民國96年11月29日所為之處分（原處
分案號：北市裁三字第裁22-AW0000000號）聲明異議，本院裁定
如下：
    主  文
異議駁回。
    理  由
一、按人行道不得臨時停車，道路交通安全規則第111 條第1 款
    定有明文，而所稱人行道乃指為專供行人通行之騎樓、走廊
    ，及劃設供行人行走之地面道路，與人行天橋及人行地下道
    ，又按汽車駕駛人停車時，在禁止臨時停車處所停車者，處
    新台幣（下同）600 元以上1, 200元以下罰鍰，道路交通管
    理處罰條例第3 條第3 款、第56條第1 項第1 款亦分別定有
    明文。再按汽車駕駛人之行為有違規停車而駕駛人不在場，
    經以科學儀器取得證據資料證明其行為違規，當場不能或不
    宜攔截製單舉發者，得逕行舉發，道路交通管理處罰條例第
    7 條之2 第1 項第7款、第2項第4 款定有明文。
二、原處分意旨略以：異議人即受處分人甲○○所有之車牌號碼
    LO-8965 號自小客車，於民國96年10月27日22時5 分許，違
    規停放在臺北市北投區○○○路○ 段之禁止臨時停車處所，
    經警拍照採證後，逕行掣單舉發違規，爰依道路交通管理處
    罰條例第56條第1 項第1 款之規定，裁處異議人罰鍰9 百元
    等語。
三、異議人聲明異議意旨略以：舉發地點為私有住宅空間，並非
    規定之行人專用道，再者異議人停車位子並未佔據全部空間
    ，行人尚可利用偌大的空間通行該處，此觀之舉發照片即明
    ，且如該處不得停放車輛，則停放該處之其他機車及腳踏車
    是否亦應予以舉發，否則有違執法公平之原則。另員警開單
    當日所記載之違規通知單於嗣後所寄送之告發單法條依據並
    不相同，前者係載第9 款，後者係載第1 款，則舉發單位究
    以何者為舉發之依據，該法條之引用令人無所適從，是原處
    分顯有錯誤，實難甘服云云。
四、本院查：
(一)異議人即受處分人甲○○所有之車牌號碼LO-8965 號自小客
    車，於上開舉發違規時點，停放在臺北市北投區○○○路○
    段之人行道，經警拍照逕行舉發等情，為異議人所不否認，
    並有舉發違反道路交通管理事件通知單1 紙及現場採證彩色
    照片1 幀在卷可稽，應甚明確，堪予認定。
(二)異議人雖以前揭情詞置辯，惟觀之採證之照片，舉發地點為
    一水泥材質路磚之路面，與一般供車輛通行之道路顯有不同
    ，而為劃設專供行人行走之地面道路，屬於人行道無訛，異
    議人所有之自小客車停放於該處，自有「在人行道停車」之
    交通違規行為至明，且原處分所適用之處罰條文係行為犯之
    處罰規定，非以出現影響行人通行之結果為處罰之要件，是
    縱使本件異議人停放車輛之方式並未影響行人往來通行，亦
    無妨礙異議人違規行為之成立。又本件逕行舉發違規停車單
    舉發違反法條係記載「第56條第1 項第9 款」，嗣舉發違反
    道路交通管理事件通知單上舉發違反法條則更正為「第56條
    第1 項第1 款」，此有台北市交通裁決所線上陳核案件查詢
    結果單1 紙附卷可稽，足見舉發單位原記載之舉發違反法條
    確有誤載之情形，然按舉發通知單及裁決書均為行政處分之
    一種，依行政程序法第101 條之規定，行政處分如有誤寫、
    誤算或其他類此之顯然錯誤者，處分機關得隨時或依申請更
    正之，是本件舉發員警雖於「逕行舉發違規停車」單上誤載
    上開事項，惟異議人既確有前揭違規行為，則舉發單位於舉
    發通知單上將舉發違反法條更正為道路交通管理處罰條例第
    56條第1 項第1 款，於法自無不合。從而，異議人以該二者
    舉發法條不同為由聲請撤銷原處分，洵無足採。至異議人另
    以案發當時尚有其他車輛違規停放，員警亦應加以取締云云
    為辯，然按有相同之違規事件而未受相同之取締，故涉及主
    管機關行使行政裁量權適法與否之問題，然該因違規而遭取
    締之行為人，尚不得主張「不法之平等」，是異議人上開所
    辯亦不得據為本件主張阻卻違規之正當事由，從而，異議人
    上開所辯，均不足採。
五、綜上，異議人所有之上開自小客車，確有於上揭時間，在禁
    止停車處所停車之交通違規事實，事證明確，堪予認定。又
    舉發單位係因汽車駕駛人違規停車而不在場，有當場不能攔
    截製單舉發之正當理由，符合首開得逕行舉發之要件，原處
    分機關以員警逕行舉發事實明確，依首揭規定裁處車輛所有
    人即異議人罰鍰9 百元，核無違誤，本件聲明異議為無理由
    ，應予駁回。
據上論斷，應依道路交通案件處理辦法第19條，裁定如主文。
中    華    民    國    97    年    1     月     8    日
                        交通法庭法  官  許永煌
以上正本證明與原本無異。
如不服本裁定應於送達後5日內向本院提出抗告狀。
                                書記官  陳淑琪
中    華    民    國    97    年    1     月    8     日


司法院資訊處製作；財團法人民間司法改革基金會備份。
